【裁判字號】    98,交聲,225
【裁判日期】    980729
【裁判案由】    違反道路交通管理處罰條例聲明異議
【裁判全文】
臺灣花蓮地方法院交通事件裁定         98年度交聲字第225號
原處分機關  交通部公路總局臺北區監理所花蓮監理站
異  議  人  甲○○
即受處分人
上列異議人即受處分人因違反道路交通管理處罰條例案件，對於
交通部公路總局臺北區監理所花蓮監理站於民國98年 6月17日所
為之處分（原處分案號：花監違字第裁44-P00000000號）聲明異
議，本院裁定如下：
    主  文
 異議駁回。
    理  由
一、按汽車駕駛人，駕駛汽車經測試檢定酒精濃度超過規定標準
    者，處新台幣 (下同)1 萬5千元以上 6萬元以下罰鍰，並當
    場移置保管其車輛及吊扣其駕駛執照 1年，道路交通管理處
    罰條例第35條第1項第1款定有明文。又依道路交通安全規則
    第114條第2款之規定，汽車駕駛人飲用酒類或其他類似物後
    其吐氣所含酒精濃度超過每公升0.25毫克或血液中酒精濃度
    超過0.05％以上者，不得駕車。
二、原處分機關略以：異議人即受處分人甲○○（下稱異議人）
    於民國98年 6月17日3時18分許，駕駛車牌號碼LW-2767號自
    用小貨車行經花蓮市○○路口處時，因「酒後駕車，酒精濃
    度過量達0.52毫克」之違規行為，為警舉發，爰依道路交通
    管理處罰條例第35條第1項第1款規定，裁處異議人罰緩3萬4
    千5百元，並吊扣其駕駛執照1年及施以道安講習等語。
三、異議人聲明異議意旨略以：(一)98年 6月16日晚上將車牌號碼
    LW-2767 號自用小貨車欲停放於花蓮市○○路○路邊，但因
    汽油用完只好停放在中美路口紅綠燈下。因異議人想先參加
    朋友慶祝會，但在慶祝會後，異議人因有酒意就請朋友陪同
    搭計程車由中美路回家，但仍須於回家前將車移放到安全處
    ，所以請計程車司機在旁等候，由異議人移車，異議人在民
    生路移車約10公尺停放於安全路邊後熄火。欲下車搭計程車
    時，原處分機關誤認異議人欲駕車而要求酒測，異議人已告
    知：有飲酒不開車，而且已經由朋友陪同改搭計程車，但原
    處分機關不查，仍逕行裁罰。(二)且 LW-2767之自用小貨車為
    異議人全家的生計依靠，如果異議人駕駛執照被吊扣 1年，
    異議人無法謀生，全家人生活即無依靠，因此提出異議，請
    求撤銷原處分云云。
四、經查：
  (一)本件異議人甲○○於上開時、地，經警測得其酒精測定值為
    每公升0.52毫克之事實，為異議人所不爭執。又異議人於上
    開時、地有駕駛行為，業據證人即本案舉發員警乙○○於本
    院具結證稱：「當時我跟副所長98年 6月17日凌晨2點到4點
    ，執行巡邏勤務，巡邏至花蓮市○○路與中美路口，看到民
    生路上有一台貨車在馬路上，引擎發動大燈全亮，駕駛座上
    是異議人，我們上前請異議人下車做酒測，異議人坦承有喝
    酒並有移動車輛，我當時全程都有錄影錄音。當時引擎發動
    ，車子不完全在路邊。我們請異議人下車做酒測，異議人坦
    承有喝酒並有開車，他說車子原本停在路口的水銀燈底下，
    他有移動車子，我們請異議人出示駕照行照，做完酒測後就
    開單舉發。」、「當時附近有計程車，計程車停很遠，停在
    小貨車前方約1、2百公尺左右。」等語在卷（見本院卷第21
    頁至第22頁），經核證人證詞詳確，並無明顯瑕疵，另參酌
    異議人於本院訊問時陳稱：「我的車是放在旁邊，沒有行動
    ，警車是後來才到，跑到我旁邊問我在幹什麼，我說我去加
    油站買了3、4瓶保特瓶的油，我把油加入油箱後，我要把車
    子移到前面一點停著，原本停的地方很暗，怕人家會撞倒。
    當時我的計程車司機就在旁邊等我。」、「因為我的貨車朋
    友不會開，但加油是朋友幫我加的。」等語在卷（參見本院
    卷第20頁、第22頁），異議人於本件舉發時點，確有酒後駕
    駛車牌號碼LW-2767號自用小貨車之行為可堪認定。
  (二)異議人雖以前詞置辯，然查，道路交通管理處罰條例第35條
    第 1項所定之「駕駛汽車」一詞，雖無明文加以定義，惟所
    謂「駕駛」，係指「操縱車船、飛機等交通工具」，依此定
    義，本件異議人乘坐在車牌號碼 LW-2767號自用小貨車之駕
    駛座，並啟動引擎在道路上移動車輛，該自用小貨車顯然置
    於其所操縱之情形，異議人移動車輛之舉動，自屬「駕駛」
    行為。另道路交通管理處罰條例第35條第1項第1款僅規定汽
    車駕駛人，駕駛汽車經測試檢定有酒精濃度超過規定標準之
    情形者，即應處罰，並未就汽車駕駛人駕駛汽車之速度、目
    的、距離遠近，而有不同，故異議人上開駕駛自用小貨車停
    車之行為，自已該當本條之處罰要件。異議人上開所辯，尚
    難據為其免責之依據。
五、綜上所述，異議人確有於前述時、地酒後駕車，且吐氣中所
    含酒精濃度已達每公升0.52毫克之違規行為，原處分機關依
    道路交通管理處罰條例第35條第1項第1款規定，裁處異議人
    罰鍰 3萬4千5百元，並吊扣駕駛執照12月，核無違誤，本件
    異議為無理由，應予駁回。
六、據上論斷，應依道路交通案件處理辦法第19條，裁定如主文
    。
中    華    民    國    98    年    7     月    29    日
                  交通法庭      法  官  蔡寶樺
上列正本證明與原本無異。
如對本裁定不服，應於送達後 5日內，向本院提出抗告狀（應抄
附繕本）。
中    華    民    國    98    年    7     月    30    日
                                書記官


司法院資訊處製作；財團法人民間司法改革基金會備份。
